【裁判字號】    90,上易,1305
【裁判日期】    900821
【裁判案由】    詐欺
【裁判全文】
臺灣高等法院臺中分院刑事判決                民國九十年度上易字第一三○五號
    上  訴  人
    即  被  告  丙○○
    選任辯護人  朱坤棋
右上訴人因詐欺案件，不服臺灣彰化地方法院中華民國八十八年十一月十一日第一審
判決（民國八十八年度易緝字第五九號，起訴案號：臺灣彰化地方法院檢察署民國八
十三年偵字第六○一七號），提起上訴，本院判決如左：
    主      文
原判決撤銷。
丙○○連續意圖為自己不法之所有，以詐術使人將本人之物交付，處有期徒刑伍月，
如易科罰金，以參佰元折算壹日。
    事      實
一、丙○○明知自己無足夠之資力，竟基於意圖為自己不法所有之概括犯意，連續於
    民國（下同）八十三年四月十一日及同月二十六日，以電話聯絡元煌企業股份有
    限公司（設於彰化縣秀水鄉曾厝村曾福巷二十二號）之乙○○，佯稱其急需現款
    欲以支票調借等語，經乙○○允諾後，丙○○乃於同年月十一日及二十六日，囑
    其所經營之巨蕎企業股份有限公司不知情之會計張桂珠（經檢察官不起訴處分確
    定），先後持如附表所示屆期無法兌現之遠期支票二紙（該二紙支票付款人彰化
    商業銀行中港分行，帳號○七二九一－四號，該帳戶於八十二年七月十二日開戶
    ，八十三年七月二十二日列為拒絕往來戶），向乙○○調借現款新台幣（下同）
    三十八萬六千二百零八元及六十四萬五千一百三十元（與支票面額間之差額充作
    利息），乙○○不知有詐，遂交付上開款項予張桂珠轉交丙○○。嗣乙○○持附
    表所示之支票於發票日後提示均遭退票，經向丙○○追索均未獲理會，乙○○至
    此始知受騙。
二、案經乙○○訴請臺灣彰化地方法院檢察署檢察官偵查起訴。
    理      由
一、訊據上訴人即被告（下稱被告）丙○○固承認有持附表所示支票借款之情事，惟
    矢口否認有詐欺意圖，辯稱；伊不知交予乙○○之支票會跳票，且伊所經營之公
    司已停業，然先後已匯款計一萬五千元以及將另一筆十多萬元之貨款給予乙○○
    償債，伊並無詐欺之犯意云云。經查右揭事實，業據告訴人乙○○指訴綦詳，並
    有附表所示支票影本暨其退票理由單影本以及告訴人之取款條影本二份在卷可稽
    ，被告雖辯稱伊並無詐欺之意云云，然證人游煥樹於檢察官偵查中結證稱：「丙
    ○○自去年（八十二年）八、九月起至今年四月間，幾乎每個月都有拿巨蕎公司
    或景聯公司的支票向我換錢，每月借錢金額從三、四十萬到五、六十萬，從八十
    三年五月三十一日開始跳票，我手上有他巨蕎公司的支票十二張，金額有一百三
    十多萬元，這一百三十多萬元當中有六十多萬元（六十九萬一千一百五十元）本
    來是拿景聯公司的支票（發票日八十三年四月二十五日），在發票日前幾天拿巨
    蕎公司的支票來換。」等語明確，並提出支票影本及退票理由單等件為佐（見偵
    查卷第五十四頁至五十八頁），顯見被告當時已失卻清償能力，且對於附表所示
    之支票將來無法兌付均已有預見，而附表所示之支票帳戶果嗣後退票並於八十三
    年七月二十二日列為拒絕往來戶之事實，亦有退票理由單影本二紙及彰化商業銀
    行中港分行函一份在卷可證，衡情被告應係將此等借得之款項用以償付其他債務
    ，最後終至無力清償，其具不法所有之意圖，洵堪認定，縱使被告嗣後有匯款一
    萬五千元，且將另一筆十多萬元之貨款給予乙○○償債，亦無解於上開犯行之成
    立。是以被告所辯不足採信，其犯行堪以認定，應予依法論科。
二、核被告所為，係犯刑法第三百三十九條第一項之詐欺罪。其先後二次詐欺行為，
    時間緊接，所犯構成要件相同，顯係基於概括之犯意反覆為之，應依連續犯規定
    論以一罪並加重其刑。又被告於行為後，刑法第四十一條易科罰金之折算標準已
    於九十年一月十日公布施行，於同年月十二日生效，比較新舊法，其易科罰金之
    析算標準，以新法較有利於被告，是行為人犯後法律已有變更，依刑法第二條第
    一項前段之規定，應適用最有利於行為人之法律，即修正後刑法第四十一條第一
    項前段之規定，附此明。原審對於被告予以論罪科刑，固非無見，然查原審未
    及作上述新舊法之比較適用，即有未合；又被告向告訴人調借之現款分別為三十
    八萬六千二百零八元及六十四萬五千一百三十元，業經告訴人於本院供述明確，
    且有告訴人之取款條影本二份可稽，而原審認係四十萬及六十六萬元，尚有未洽
    ，被告上訴意旨空言否認犯罪，恣意指摘原判決不當，雖無足取，但原判決既有
    上述可議之處，即屬無可維持，仍應由本院將原判決予以撤銷改判，爰審酌被告
    犯罪之動機、目的、手段、被害人所受之損害、已匯款一萬五千元並將另一筆十
    多萬元之貨款給予乙○○償債（此亦為乙○○所是認）、迄今仍未達成和解及犯
    罪後之態度等一切情狀，量處被告有期徒刑伍月，並諭知易科罰金之折算標準，
    以示懲儆。
三、據上論斷，應依刑事訴訟法第三百六十九條第一項前段、第三百六十四條、第二
    百九十九條第一項前段，刑法第五十六條、第三百三十九條第一項、第二條第一
    項前段、第四十一條第一項前段，罰金罰鍰提高標準條例第一條前段、第二條，
    判決如主文。
本案經檢察官甲○○到庭執行職務。
中      華      民      國      九十       年     八      月   二十一   日
                                臺灣高等法院臺中分院刑事第四庭
                                      審判長法  官  洪  耀  宗
                                            法  官  陳  嘉  雄
                                            法  官  吳  重  政
右正本證明與原本無異。
不得上訴。
                                            書記官  林  育  德
中      華      民      國      九十       年     八      月   二十二   日
附錄：
刑法第三百三十九條第一項：
意圖為自己或第三人不法之所有，以詐術使人將本人或第三人之物交付者，處五年以
下有期徒刑、拘役或科或併科一千元以下罰金。
                                                                        Ｒ
  附表：
 ┌──┬────┬────┬────┬───────────────┐
 │編號│ 票  號 │發 票 日│ 金  額 │        發    票    人        │
 ├──┼────┼────┼────┼───────────────┤
 │ 一 │0000000 │83.6.23 │410,860 │景聯國際貿易有限公司   雲玉鳳 │
 ├──┼────┼────┼────┼───────────────┤
 │ 二 │0000000 │83.6.19 │676,520 │同右                          │
 └──┴────┴────┴────┴───────────────┘
                                                                  Ｒ


司法院資訊處製作；財團法人民間司法改革基金會備份。
